【裁判字號】    97,再,140
【裁判日期】    980430
【裁判案由】    商標異議
【裁判全文】
臺北高等行政法院判決
                                       97年度再字第140號
再審原告    印度商．大達太子有限公司（TATA SONS LIMITED
            ）
代  表  人  甲○○○○○○F.
訴訟代理人  李世章  律師
            徐念懷  律師
再審被告    經濟部智慧財產局
代  表  人  王美花（局長）住同上
上列當事人間因商標異議事件，再審原告對本院中華民國96年10
月25日96年度訴字第184 號判決，依行政訴訟法第273 條第1 項
第1 款提起再審之訴，經最高行政法院移送本院（該院97年度裁
字第3214號裁定）。本院判決如下：
    主  文
再審之訴駁回。
再審訴訟費用由再審原告負擔。
    事實與理由
一、行政訴訟法第273 條第1 項第1 款明文：「有左列各款情形
    之一者，得以再審之訴對於確定終局判決聲明不服。但當事
    人已依上訴主張其事由或知其事由而不為主張者，不在此限
    ：1.款所稱適用法規顯有錯誤者」，而再審之訴顯無再審理
    由者，得不經言詞辯論，以判決駁回之，亦有同法第278 條
    第2 項規定可據。而所謂適用法規顯有錯誤者，係指確定判
    決所適用之法規顯然不合於法律規定，或與司法院現尚有效
    之解釋，或本院尚有效之判例顯然違反者而言（參見最高行
    政法院97年判字第360 號判決），
二、本院96年度訴字第184 號事件之參加人神積國際企業股份有
    限公司（以下簡稱神積公司）之前手中華神龍科技有限公司
    前於民國（下同）91年7 月12日以「大大TATA及圖」商標（
    下稱系爭商標，如附圖1 ），指定使用於當時商標法施行細
    則第49條所定商品及服務分類表第9 類之電子黑板、晒圖機
    、影印機、點鈔機、捆鈔機、投影片、幻燈機、投影機、液
    晶投影機、防盜監視用電視攝影機及數位相機等商品，向再
    審被告申請註冊，經再審被告審查，核准列為註冊第000000
    0 號商標。嗣再審原告於93年7 月30日，以據爭商標「TATA
    」商標（如附圖2 ）為著名之商標，就系爭商標之註冊有違
    商標法第23第1 項第12款之規定，對之提起異議後，系爭商
    標經再審被告於93年12月23日核准移轉登記予該案參加人神
    積公司。該商標異議案經再審被告審查，以95年6 月13日中
    台異字第930939號商標異議審定書為「異議不成立」之處分
    。
  (1)再審原告不服，提起訴願，經遭駁回提起行政訴訟，經本院
    駁回後（本院96年度訴字第184 號）提起上訴，亦經最高行
    政法院裁定駁回上訴確定（該院97年度裁字第1073號）。再
    審原告仍表不服，向最高行政法院對本院判決提起再審之訴
    、對最高行政法院裁定聲請再審，後者經最高行政法院裁定
    駁回（該院97年度裁字第3215號裁定），而前者經最高行政
    法院移送本院（該院97年度裁字第3214號裁定）。而聲明：
    請求廢棄本院96年度訴字第184 號確定判決。
  (2)就其再審理由略以：原判決認為兩造商標得以併存，而無
    致消費者混淆誤認之虞，類比嚴重失當；所謂長時間於市
    場併存，消費者已可將兩造商標清楚區分一則，亦僅能對各
    該商標實際使用商品之消費者而言，原判決理由二、（五）
    先論以相關消費者，而後理由三應變為相關公眾，法律認知
    不一；兩造商標所使用之範圍，確實有諸多關聯之處，原
    判決認為兩造商標所指定之商品及服務性質不同、關連不明
    顯，顯屬矛盾與於法不合。而援引最高法院80年台上1326號
    判例：「所謂適用法規顯有錯誤，係指第二審判決就其捨取
    證據所確定之事實適用法規顯有錯誤而言」，主張本院上開
    判決有行政訴訟法第273 條第1 項第1 款適用法規顯有錯誤
    之再審事由，
三、經查：
  (1)按修正前行政訴訟法第28條第1 款所謂「適用法規顯有錯誤
    」，係指原判決所適用之法規與該案應適用之現行法規相違
    背，或與解釋判例有所牴觸者而言。至對法院證據取捨，事
    實認定職權行使之爭執，或對法律上見解之歧異有所爭執，
    要難謂適用法規錯誤，而據為再審之理由，有改制前行政法
    院83年度判字第1403號裁判供參。因此，再審原告所指稱原
    確定判決認定「兩造商標得以併存，而無致消費者混淆誤認
    之虞」、「兩造商標所指定之商品及服務性質不同、關連不
    明顯」均屬對法院證據取捨，事實認定職權行使之爭執，要
    難謂適用法規錯誤，而據為再審之理由。
  (2)而關於再審原告另稱商標法第23條第1 項第12款所稱之「相
    關公眾」，與同法第23條第1 項第13款所稱「相關消費者」
    不同，原判決理由二、（五）先論以「相關消費者」，而後
    理由三應變為「相關公眾」，法律認知不一者。
    按商標「相同或近似於他人著名商標或標章，有致相關公
      眾混淆誤認之虞，或有減損著名商標或標章之識別性或信
      譽之虞者」，不得註冊，為商標法第23條第1 項第12款所
      明定。
      1.所謂「有致公眾混淆誤認之虞者」，係指商標有使相關
        消費者對其所表彰之商品來源或產製主體發生混淆誤信
        之虞而言，而判斷是否有混淆誤認之虞，被告公告之「
        混淆誤認之虞」審查基準，列有各項相關參考因素。所
        謂「有減損著名商標或標章之識別性或信譽之虞」者，
        係指商標以不公平方式或不正利用著名商標之識別性，
        使用於不同商品或服務，導致著名商標與特定商業來源
        間之聯繫能力減弱，而有致減損著名商標之價值，或因
        利用著名商標信譽，使用於不同商品或服務，使著名商
        標商譽或形象遭到損害玷污者而言。
      2.商標減損和混淆誤認之虞在著名程度之考量上仍有不同
        ；在商標減損部分，據爭商標所表彰之信譽與識別性必
        須已為絕大多數的「一般消費者」所普遍認知始可，較
        之混淆誤認之虞僅需達「相關消費者」所熟知之程度，
        適用條件應更為嚴格；故適用第12款之前提是：「商標
        近似」及「據爭商標是著名商標」，而適用前段之要件
        為著名性達「相關消費者」所熟知之程度（因為只要相
        關消費者有混淆誤認之虞即可），而適用後段是「一般
        消費者」所普遍認知始可（使用於不同商品或服務，使
        著名商標形象受損，因應不同商品故要達一般消費者所
        普遍認知）。
    原確定判決之認定，就理由二（五）所稱「兩造商標在市
      場同時並存經營已久，均為相關消費者所熟悉之商標，應
      足以區辨為不同來源之營業主體，而無混淆誤認之虞」者
      ，是針對商標法第23條第1 項第12款前段之要件為著名性
      達「相關消費者」所熟知之程度（因為只要相關消費者有
      混淆誤認之虞即可），只要相關消費者均熟悉該等商標，
      而足以區辨為不同來源之營業主體，自無混淆誤認之虞。
      而理由三所稱「兩造商標雖構成近似，惟因據爭商標圖樣
      之識別性較弱，而系爭商標圖樣中另有中文（大大），以
      及予人寓目印象極為醒目之拱門內人形圖案等可資區辨，
      復因兩造商標各別所指定使用之商品或服務性質不同，關
      連並不明顯；再衡酌兩造商標長期於巿場併存經營的事實
      ，尚難謂系爭商標之註冊有致相關公眾產生混淆誤認之虞
      」者，也是針對只要相關消費者有混淆誤認之虞即可構成
      商標法第23條第1 項第12款前段之要件，就兩造商標雖構
      成近似，因「據爭商標圖樣之識別性較弱」、「系爭商標
      圖樣中另有中文、圖案等可資區辨」、「所指定使用之性
      質不同、關連不明顯」、「長期於巿場併存」，而認定無
      致相關公眾產生混淆誤認之虞，所稱之「相關公眾」也是
      針對「相關消費者有混淆誤認之虞」而為判斷，用語雖有
      不同但其本旨均為「相關消費者」，要難謂適用法規錯誤
      ，而據為再審之理由。
四、綜上所述，再審原告之主張，均無可採，爰不經言詞辯論，
    駁回再審原告之訴。
五、據上論結，本件再審之訴顯無理由，爰依行政訴訟法第278
    條第2 項、第98條第1 項前段，判決如主文。
中    華    民    國    98    年    4     月    30    日
            臺北高等行政法院第三庭
                  審判長法  官  楊莉莉
                        法  官  畢乃俊
                        法  官  陳心弘
上為正本係照原本作成。
如不服本判決，應於送達後20日內向本院提出上訴狀並表明上訴
理由，如於本判決宣示後送達前提起上訴者，應於判決送達後20
日內補提上訴理由書（須按他造人數附繕本）。
中    華    民    國    98    年     4    月   30     日
                        書記官  鄭聚恩


司法院資訊處製作；財團法人民間司法改革基金會備份。
